臺灣新竹地方法院民事小額判決
110年度竹北小字第349號
原      告  臺灣產物保險股份有限公司新竹分公司

法定代理人  邱琦翔  
訴訟代理人  巫光璿  
被      告  簡俊旭  
上列當事人間請求損害賠償事件，本院於民國110年9月23日辯論
終結，判決如下：
    主      文
原告之訴駁回。
訴訟費用新臺幣壹仟元由原告負擔。
    事實及理由
壹、程序方面：
    按訴狀送達後，原告不得將原訴變更或追加他訴。但擴張或
    減縮應受判決事項之聲明者，不在此限；民事訴訟法第255
    條但書第1 項第3 款定有明文。本件原告起訴時，原係請求
    被告應給付原告新臺幣（下同）270,542元及自起訴狀繕本
    送達翌日起至清償日止，按週年利率5%計算之利息。嗣於民
    國110年4月27日具狀減縮請求金額為63,590元，利息則不變
    （見本院調字卷第49頁），核原告上開所為，係單純減縮應
    受判決事項聲明，揆之首揭說明，尚無不合，應予准許。
貳、實體方面：
一、原告主張：被告於民國109年3月3日17時40分許，駕駛車牌
    號碼000-0000號自用小客車（下稱被告車輛），行經新竹縣
    竹北市光明六路與縣政二路口，因未注意車前狀況，致與原
    告承保訴外人邱昱誠所有並駕駛之車牌號碼000-0000號自用
    小客車（下稱系爭車輛）發生碰撞，系爭車輛因而受損。系
    爭車輛經送廠修理，支出新臺幣（下同）290,542元（含工
    資12,922元、烤漆20,933元、零件256,687元)，因訴外人邱
    昱誠有自付額2萬元，故原告理賠270,542元並依法取得代位
    求償權。又系爭車輛為104年11月出廠，前述金額扣除零件
    之折舊，再依訴外人自付額給付之比例調整後，修復費用為
    63,590元（含工資12,032 元、烤漆19,492元、零件32,066
    元)，被告應就此負損害賠償責任。爰依保險法第53條第1項
    、民法第184條第1項前段規定，提起本件訴訟。並聲明：被
    告應給付原告63,590元，及自起訴狀繕本送達翌日起至清償
    日止，按週年利率5%計算之利息。
二、被告則以：系爭車輛行駛在最內側之左轉專用道(下稱內一
    車道)，伊因為要在下個紅綠燈左轉，遂切換到直行專用之
    內二車道，位於系爭車輛之右側，當時被告車輛之車身已經
    百分之七、八十在內二車道上並繼續直行，經過系爭車輛時
    ，系爭車輛駕駛邱昱誠沒有打方向燈，便從內一車道往右切
    到內二車道，伊無法判斷訴外人邱昱誠要右切，系爭車輛之
    右前車頭因而撞到被告車輛之左前車輪，若訴外人邱昱誠有
    打方向燈，伊自然會踩煞車，但訴外人邱昱誠本在左轉專用
    道上，又未打方向燈即右切，才造成二車發生碰撞，伊否認
    有未注意車前狀況之過失等語資為抗辯。並聲明：原告之訴
    駁回，訴訟費用由原告負擔。　　
三、得心證之理由：
  ㈠原告主張被告於前開時、地駕駛被告車輛，與訴外人邱昱誠
    駕駛之系爭車輛發生碰撞，系爭車輛因而受損，修車費用為
    290,542元，扣除訴外人邱昱誠自負額2萬元後，原告已依保
    險契約理賠270,542元，另系爭車輛為104年11月出廠等節，
    業據其提出任意險理賠計算書、汽車保險理賠申請書、系爭
    車輛行車執照、訴外人邱昱誠駕駛執照、新竹縣政府警察局
    道路交通事故當事人登記聯單、大桐汽車股份有限公司修理
    費用評估單、統一發票、車損照片等件為證，並經本院依職
    權向新竹縣政府警察局竹北分局調閱車禍事故資料，有A3類
    道路交通事故調查紀錄表、道路交通事故現場圖及事故現場
    照片附卷可參，且為被告所不爭執，此部分事實，堪信為真
    。　
　㈡按當事人主張有利於己之事實者，就其事實有舉證之責任，
    民事訴訟法第277 條前段定有明文。次按變換車道時，應先
    顯示欲變換車道方向之燈光或手勢；汽車行駛時，不得任意
    以迫近、驟然變換車道或其他不當方式，迫使他車讓道；道
    路交通安全規則第91條第1項第6款、第2項規定甚明。原告
    援引道路交通事故初步分析研判表之記載，主張被告、訴外
    人邱昱誠就本件事故均有肇責，被告有未注意車前狀況之過
    失，但為被告所否認，並以前詞置辯。經查：
　　⑴關於本件事故之發生經過，訴外人邱昱誠於警詢陳稱：當
      時我沿著光明六路由東向西的方向直行，行駛在最內側的
      左轉車道，看後方無車輛所以想變換車道，慢慢切出來，
      突然右前方車頭就有一輛車切入（即被告車輛），對方有
      打左轉方向燈，我當時車速約10公里等語（見本院調字卷
      第31頁）。被告於警詢係稱：當時我沿著光明六路由東向
      西方向直行，要切往內線道，看到對方車輛（即系爭車輛
      ），以為他要左轉沒有要切出來的意思，就往前開，對方
      就忽然往右切撞到我車，當時我車速約50公里(見本院調
      字卷第32頁)，於本院則陳述如前。參諸卷附道路交通事
      故現場圖及現場照片，本件事故發生地點係光明六路東往
      西方向，該路段有5線車道，由最內側至最外側依序為內
      一、內二、中間、中外及外側車道，事故發生後系爭車輛
      歪斜地停在內一與內二車道中間，被告車輛完全且正向地
      停在內二車道上(見本院調字卷第33頁、第35頁、第37-38
      頁)。再依現場照片所示，系爭車輛受損部位為右前車頭
      有明顯擦痕，被告車輛受損部位為左側車身，自左前輪延
      伸至左前門、左後門至左後輪均有刮痕（見本院調字卷第
      35頁、第38頁）。綜就上情，堪認本件事故發生前，系爭
      車輛、被告車輛同向行駛在光明六路上，系爭車輛行駛於
      左轉專用之內一車道，被告車輛行駛於內二車道，當系爭
      車輛從內一車道往右切入內二車道時，系爭車輛之右前車
      頭與直行在內二車道之被告車輛左前輪發生碰撞，被告車
      輛之撞擊處並從左前輪延伸至左前門、左後門與左後輪。
　　⑵系爭車輛從內一車道往右切入內二車道，乃變換車道之行
      為，依道路交通安全規則第91條第1項第6款、第2項之規
      定，訴外人邱昱誠應先顯示車輛前後之右邊方向燈光，或
      表示左臂向上，手掌向右微曲之手勢，方能往右變換車道
      ，且不得驟然變換車道。然訴外人邱昱誠於警詢時完全未
      曾提及其往右切入內二車道前曾顯示往右之燈光或手勢，
      且依現場照片所示，本件事故發生後，系爭車輛歪斜停在
      內一與內二車道中間，右轉方向燈確實未閃爍(見本院調
      字卷第35-38頁)，是被告抗辯系爭車輛駕駛邱昱誠未打方
      向燈，貿然從內一車道往右切到內二車道，伊無法判斷訴
      外人邱昱誠要往右變換車道，繼續駕駛被告車輛直行，二
      車因而發生碰撞，即屬可信。系爭車輛之駕駛邱昱誠有變
      換車道不當之過失，堪可認定。
　　⑶原告雖主張當時二車都想搶內二車道，才會發生車禍，被
      告有未注意車前狀況之過失。然本件事故發生前被告車輛
      業已行駛於內二車道上，事故發生時系爭車輛從內一車道
      往右切入內二車道，被告車輛繼續直行在內二車道上，而
      系爭車輛為右前車頭受損，被告車輛係左前輪、左前門、
      左後門至左後輪之左側車身均受損，業經本院認定如前，
      足見二車發生碰撞時，被告車輛之車頭業已經過系爭車輛
      且繼續直行中，尚無原告所稱二車爭搶內二車道之情形，
      亦難認為被告有未注意車前狀況之情事。況且，衡諸常情
      ，一般用路人駕車行駛於道路，對於在其他車道同向直行
      之車輛，除非他車顯示方向燈或手勢表明欲變換車道，否
      則不會偏移侵入自已所行駛之車道內，無不具有信賴關係
      。系爭車輛原係行駛於左轉專用之內一車道，已據訴外人
      邱昱誠於警詢陳述明確，訴外人邱昱誠駕駛系爭車輛既未
      顯示方向燈或手勢，被告合理期待系爭車輛應會依標線指
      示左轉，然系爭車輛反往右切入內二車道，實難認被告對
      此得以預見或注意，自無從遽予認定被告有未注意車前狀
      況或其他應課以注意義務之情形。原告主張被告有未注意
      車前狀況之過失，難認有據。
  ㈢綜上，原告主張被告於前開時、地駕駛被告車輛，因未注意
    車前狀況，與系爭車輛發生碰撞，致系爭車輛受有損害乙節
    ，尚乏證據可供證明，應非可採。被告抗辯其無肇責，則有
    所憑，堪屬可信。
四、綜上所述，原告無法證明系爭車輛係因被告侵權行為而受損
    害，難認被告應對原告負損害賠償之責。從而，原告依侵權
    行為及保險代位之法律關係，請求被告賠償修復費用63,590
    元及法定遲延利息，為無理由，應予駁回。
五、本件為小額訴訟事件，爰依民事訴訟法第436 條之19第1 項
    之規定，於判決時確定本件訴訟費用額如主文第2 項所示。
六、本件判決基礎之事證已臻明確，兩造其餘攻擊防禦方法及所
    提證據，經審酌後核與判決之結果不生影響，爰不一一論列
    ，併此敘明。
七、訴訟費用負擔之依據：民事訴訟法第78條。　　　
中　　華　　民　　國　　110 　年　　10　　月　　7 　　日
                  竹北簡易庭  法　官  李珮瑜
以上正本證明與原本無異。
如不服本判決，須以違背法令為理由，於判決送達後20日內向本
庭提出上訴狀（應按他造當事人之人數附繕本）；如委任律師提
起上訴者，應一併繳納上訴審裁判費。
中　　華　　民　　國　　110 　年　　10　　月　　7 　　日
                              書記官　鄧雪怡
　　　　　　　　　　　　　　　
附錄：
一、民事訴訟法第436 條之24第2 項：
    對於小額程序之第一審裁判上訴或抗告，非以其違背法令為
    理由，不得為之。
二、民事訴訟法第436 條之25：
    上訴狀內應記載上訴理由，表明下列各款事項：
    ㈠原判決所違背之法令及其具體內容。
    ㈡依訴訟資料可認為原判決有違背法令之具體事實。
三、民事訴訟法第436條之32條第2項：
    第438 條至第445 條、第448 條至第450 條、第454 條、第
    455 條、第459 條、第462 條、第463 條、第468條、第469
    條第1 款至第5 款、第471 條至第473 條及第475 條第1 項
    之規定，於小額事件之上訴程序準用之。